【裁判字號】    95,交聲,51
【裁判日期】    950822
【裁判案由】    聲明異議
【裁判全文】
臺灣臺中地方法院交通事件事裁定        95年度交聲字第51號
原處分機關  交通部公路總局臺中區監理所
異議人即
受處分人    己○○
上列受處分人因違反道路交通管理處罰條例案件，對於交通部公
路總局臺中區監理所臺中區監理所於民國94年12月8日所為之處
分（中監違字第裁60－ZD0000000號裁決書），聲明異議，本院
裁定如下：
    主    文
異議駁回。
    理    由
一、原處分機關略以：本案係內政部國道公路警察局第四警察隊
    於民國91年1月8日13時49分許，在國道一號276公里北向查
    獲車牌號碼9L－1441號自用小客車有「速限100公里，時速
    113公里，超速13公里，經科學儀器測定」違規，遂以公警
    局交字第ZD0000000號舉發違反道路交通管理事件通知單逕
    行舉發。異議人未於期限內到案，該所遂於94年12月8日以
    中監違字第裁60－ZD0000000號裁決書裁處罰鍰新臺幣（下
    同）6千元整，並依第63條第1項記違規點數共1點，逾期依
    裁決書處罰如裁決書主文裁處，於法應無不合。
二、本件異議人即受處分人己○○（下稱受處分人）則以：受處
    分人於90年間，因辦理貸款事宜，委由乙○○受理，並曾交
    付受處分人所有之國民身分證、印章，未料遭其偽造文書、
    詐欺購買車牌號碼9L－1441號自用小客車使用，該案現由臺
    灣嘉義地方法院檢察署分案偵查中。受處分人從未使用過該
    車，數年來繳交甚多罰款，並積欠稅款10餘萬元，該車與受
    處分人無關，爰聲明異議等語。
三、按汽車行駛高速公路應依速限標誌指示，違反者，處汽車駕
    駛新臺幣3千元以上6千元以下罰鍰，高速公路交通管制規則
    第5條第1項前段、道路交通管理處罰條例第33條第1項定有
    明文；又按人民違反法律上之義務而應受行政罰之行為，法
    律無特別規定時，雖不以出於故意為必要，仍須以過失為其
    責任條件，但應受行政罰之行為，僅須違反禁止規定或作為
    義務，而不以發生損害或其危險為其要件者，推定為有過失
    ，於行為人不能舉證證明自己無過失時，即應受處罰，司法
    院大法官會議釋字第275號解釋可資參照。
四、受處分人辯稱：伊並非車牌號碼9L－1441號自用小客車之所
    有人，該自用小客車是伊於90年間，因委託乙○○辦理貸款
    事宜，而將其國民身分證、印章交付乙○○，遭乙○○冒用
    購買上開車輛等語。經查：
(一)車牌號碼9L－1441號自用小客車係於90年9月6日自原車主庚
    ○○名下移轉登記至受處分人名下，有汽（機）車過戶登記
    書、汽（機）車各項異動登記書、原車主身分證明書各乙紙
    在卷可參。證人庚○○於本院訊問時證稱：伊曾經是車牌號
    碼9L－1441號自用小客車之車主，該車只是用伊的名字登記
    ，事實上該車是伊哥哥在使用。該車當時有辦貸款，後來貸
    款繳不出來，是貸款公司把車子帶回去賣掉，賣車的事不是
    伊辦理的，過戶的事情伊不清楚等語（見本院95年3月9日訊
    問筆錄）。證人丁○○於本院訊問時證稱：伊曾經經手車牌
    號碼9L－1441號自用小客車於90年9月6日過戶登記，當時是
    同行戊○○拜託伊幫忙送件辦理過戶，伊只是單純幫忙辦理
    過戶登記而已，不清楚該車是何人要買等語（見本院95年3
    月9日訊問筆錄）。證人戊○○於本院訊問時則證稱：伊不
    清楚車牌號碼9L－1441號自用小客車是何人要買，當時只有
    證件而已，證件是乙○○交給伊的，辦理過戶一定要國民身
    分證正本，乙○○當時是在民雄車行工作，他是跟人合夥，
    後來也沒有繼續做，好像是因為在車行的那段時間有發生很
    多案子等語明確（見本院95年3月9日訊問筆錄）。足見上開
    自用小客車於90年9月6日過戶登記時，確係乙○○持受處分
    人之證件委由證人戊○○辦理該車輛之過戶登記事宜。
(二)受處分人曾以其名義於90年9月4日向大安商業銀行辦理貸款
    ，有大安商業銀行消費者貸款申請書乙紙附卷可參。證人丙
    ○○於本院訊問時證稱：伊經營臺安行銷國際公司，曾經受
    理過乙○○委託伊公司處理受處分人購買車子貸款案件，該
    案件對保工作是由伊公司員工甲○○負責的等語（見本院95
    年8月17日訊問筆錄）；證人甲○○於本院訊問時證稱：伊
    見過受處分人一次，是在對保時看到的，對保地點是在受處
    分人住處。受處分人應該知道本件是用車子去貸款，因為伊
    在對保時有詢問她是否有買車，她說有，伊再問她這臺車子
    總共買多少錢，要貸款多少錢，分幾期，伊會等她回答後，
    核對資料無誤，再請保證人及車主拿出證件，確認證件與本
    人相符，才開始進行對保，簽立契約書。伊確定伊當時有跟
    受處分人說清楚她是用車子來辦理貸款等語（見本院95年8
    月17日訊問筆錄）；證人丙○○於本院訊問時另證稱：因為
    伊公司只是代辦貸款，之後伊公司還要把案件交給大安銀行
    ，大安銀行會再向車主確認一次是否有買車，是否由本人簽
    名，貸多少錢，總共分幾期，如果銀行沒有辦法確認的話，
    是不會撥款下來等語（見本院95年8月17日訊問筆錄）。且
    參諸依受處分人於該次申請辦理貸款時，曾於其中「貸款暨
    動產抵押契約書」之「立契約書人」欄親自簽名，此亦經受
    處分人於本院訊問時所自承在卷。依該契約書第八項第一款
    之條款可知本契約書係以車輛作為借款擔保之用，則依照一
    般經驗推斷，若立契約書人並無車輛可供擔保借款，對此契
    約書之訂立應會產生懷疑，況此亦為訂立契約時所應為之注
    意，故受處分人於本院審理時陳稱：伊只有簽名而已，沒有
    注意看契約內容，當時乙○○叫伊簽名，伊就簽名云云，顯
    與常情不符。則本件受處分人於前開辦理貸款之時，理應知
    悉係以車輛辦理貸款之事。
(三)就道路交通管理處罰條例之處罰，受舉發違反道路交通管理
    事件之受處罰人，認為受舉發之違規行為應歸責他人者，應
    於舉發違反道路交通管理事件通知單「應到案日期前」，檢
    附相關證據及應歸責人相關證明文件，向處罰機關告知應歸
    責人，處罰機關應即另行通知應歸責人到案依法處理。逾期
    未依規定辦理者，仍依道路交通管理處罰條例各該違反條款
    規定處罰，道路交通管理處罰條例第85條第1項定有明文。
    而依本院卷內所附之車牌號碼9L-1441號自用小客車之汽（
    機）車過戶登記書、汽（機）車各項異動登記書，該自用小
    客車於90年9月6日移轉過戶予受處分人，已詳如前述，客觀
    上該自用小客車之所有人為受處分人。本件內政部警政署國
    道公路警察局於91年2月8日即以逕行舉發之方式所為之
    ZD0000000號通知單，該通知單上亦記載車牌號碼9L-1441自
    用小客車所有人應於91年3月10日前往臺中區監理所到案，
    若受處分人認該自小客車並非伊所有，則汽車所有人即受處
    分人對於逕行舉發之違反道路交通管理事件應於應到案日期
    前到案，將其認有其他可歸責之人，告知監理單位違規駕駛
    人姓名、身分證統一編號、住處予處罰機關，若車輛所有人
    不舉證告知駕駛人誰屬，自可認定車輛所有人為違規駕駛人
    （臺灣高等法院80年交抗字第70號判決及交通部交路字第
    003343號解釋可資參照）。惟受處分人於收受前開通知書後
    ，未於到案日期前到案，遲至94年12月18日始具狀主張並非
    該自用小客車之所有人，亦與常情有悖。
(四)綜上所述，本件交通部公路總局中區監理所以受處分人違反
    道路交通管理處罰條例第三十三條第一項裁處罰鍰新臺幣六
    千元，並依同條例第六十三條第一項予以記點，尚非無據。
    本件異議為無理由，應予駁回。
中    華    民    國    95    年    8     月    22    日
                        臺灣臺中地方法院交通法庭
                                法  官  劉麗瑛
上正本證明與原本無異。
如不服本裁定應於送達後5日內向本院提出抗告狀。
                                書記官  王玟
中    華    民    國    95    年    8     月    22    日


司法院資訊處製作；財團法人民間司法改革基金會備份。
